【裁判字號】    97,易,1718
【裁判日期】    970630
【裁判案由】    妨害名譽
【裁判全文】
臺灣臺北地方法院刑事判決              97年度易字第1718號
公  訴  人  臺灣臺北地方法院檢察署檢察官
被      告  乙○○
            丁○○
上列被告等因妨害名譽案件，經檢察官提起公訴（九十六年度偵
續字第八三八號），本院判決如下：
    主  文
乙○○公然侮辱人，處罰金新臺幣肆仟元，如易服勞役，以新臺
幣壹仟元折算壹日；減為罰金新臺幣貳仟元，如易服勞役，以新
臺幣壹仟元折算壹日。
丁○○公然侮辱人，處罰金新臺幣肆仟元，如易服勞役，以新臺
幣壹仟元折算壹日；減為罰金新臺幣貳仟元，如易服勞役，以新
臺幣壹仟元折算壹日。
    事  實
一、丁○○於民國九十六年三月二十三日中午十二時四十五分許
    ，在臺北市○○區○○街二四九之二號前人行道之公共場所
    上，因停車糾紛與己○○發生口角，竟基於公然侮辱之犯意
    ，以「幹你娘機掰」等穢語，公然辱罵己○○。
二、乙○○於民國九十六年三月二十三日下午三時許，在臺北市
    大安區○○街二四九之二號一樓崴瑞國際不動產大安金華店
    門前人行道之公共場所，因公司員工丁○○與己○○發生停
    車糾紛後，己○○欲帶同員警指認，乙○○以丁○○外出不
    在為由，拒絕提供丁○○年籍資料，因而與己○○發生口角
    ，竟基於公然侮辱之犯意，公然以台語「豬喔」、「這款豬
    」等語辱罵己○○。
三、案經己○○訴由臺北市政府警察局大安分局報請臺灣臺北地
    方法院檢察署檢察官偵查起訴。
    理  由
壹、程序部分：
    按被告以外之人於審判外之言詞或書面陳述，除法律有規定
    者外，不得作為證據，刑事訴訟法第一百五十九條第一項定
    有明文；復按被告以外之人於偵查中向檢察官所為之陳述，
    除顯有不可信之情況者外，得為證據，同法第一百五十九條
    之一第二項亦有規定；另按被告以外之人於審判外之陳述，
    雖不符前四條之規定，而經當事人於審判程序同意作為證據
    ，法院審酌該言詞陳述或書面陳述作成時之情況，認為適當
    者，亦得為證據；當事人、代理人或辯護人於法院調查證據
    時，知有第一百五十九條第一項不得為證據之情形，而未於
    言詞辯論終結前聲明異議者，視為有前項之同意；同法第一
    百五十九條之五規定甚明。本案所據以認定被告劉錦焯犯罪
    事實之證據，其中部分屬傳聞證據，除證人己○○、丙○○
    、甲○○、郭建良、戊○○於偵查中向檢察官所為之陳述，
    業經具結且無顯不可信之情形存在，依刑事訴訟法第一百五
    十九條之一第二項規定，自具備證據能力外；其餘之傳聞證
    據，因公訴人及被告於本院言詞辯論終結前均未對其證據能
    力聲明異議，本院認該等傳聞證據作成之情況亦無不當之情
    形，依刑事訴訟法第一百五十九條之五規定，該等傳聞證據
    均具備證據能力，合先敘明。
貳、實體部分：
一、訊據被告丁○○固不否認有於九十六年三月二十三日中午十
    二時四十五分許，在臺北市○○區○○街二四九之二號前人
    行道之公共場所上，因停車糾紛與告訴人己○○發生口角，
    並有發表「幹你娘機掰」等言論，惟矢口否認有何公然侮辱
    告訴人之犯行，辯稱伊係背對告訴人為「幹你娘機掰」等穢
    語，並無辱罵告訴人之意思，「幹你娘機掰」等語係伊口頭
    禪云云；被告乙○○亦不否認有於九十六年三月二十三日下
    午三時許，在臺北市○○區○○街二四九之二號一樓崴瑞國
    際不動產大安金華店門前人行道之公共場所，因公司員工丁○○與告訴人發生停車糾紛後，告訴人欲帶同員警指認，被
    告乙○○拒絕提供被告丁○○年籍資料，因而與告訴人發生
    口角，並有以台語發表「豬喔」、「這款豬」等言語，惟矢
    口否認有何公然侮辱告訴人之犯行，辯稱伊所稱「豬」係指
    同事許林益，並非告訴人云云。經查：
  (一)被告丁○○於九十六年三月二十三日中午十二時四十五分許
    ，在臺北市○○區○○街二四九之二號前人行道之公共場所
    上，因停車糾紛與告訴人發生口角，並公然以「幹你娘機掰
    」等穢語辱罵告訴人等情，業據告訴人於警詢（九十六年度
    偵字第八三二五號卷第十六頁）、偵查（九十六年度偵字第
    八三二五號卷第四一、七十頁）中指訴明確，被告丁○○亦
    不否認伊確實有於上揭時、地因停車糾紛與告訴人發生口角
    ，而為「幹你娘機掰」等言論，堪認告訴人所為指訴，應非
    虛妄，堪以採信；被告雖辯稱伊係背對告訴人為「幹你娘機
    掰」等穢語，並無辱罵告訴人之意思，「幹你娘機掰」等語
    係伊口頭禪云云，惟查，被告所為上揭「幹你娘機掰」等言
    論係於伊與告訴人發生言語衝突過程中所為，且當時與被告
    丁○○發生衝突者僅有告訴人一人，被告丁○○所為上揭穢
    語，係針對告訴人所為，應堪認定，至被告丁○○辯稱「幹
    你娘機掰」等穢語係伊口頭禪，然被告於警詢、偵查及本院
    中均未曾發表上揭言論，足認上揭穢語並非被告日常生活習
    慣性用語，被告丁○○復無法提出任何證據證明「幹你娘機
    掰」係伊平日口頭禪，其所為上揭辯解，顯係事後卸責推諉
    之詞，未足採信。
  (二)被告乙○○九十六年三月二十三日下午三時許，在臺北市○○區○○街二四九之二號一樓崴瑞國際不動產大安金華店門
    前人行道之公共場所，被告丁○○與告訴人發生停車糾紛後
    ，告訴人欲帶同員警指認，被告乙○○拒絕提供被告丁○○
    年籍資料，因而與告訴人發生口角，被告乙○○公然以台語
    「豬喔」、「這款豬」辱罵告訴人等情，業據告訴人於警詢
    （九十六年度偵字第八三二五號卷第十六頁）、偵查（九十
    六年度偵字第八三二五號卷第七十頁、九十六年度偵續字第
    八三八號卷第三二頁）中指訴明確，經核與證人丙○○（九
    十六年度偵字第八三二五號卷第四十頁）、甲○○（九十六
    年度偵字第八三二五號卷第三九頁、九十六年度偵續字第八
    三八號卷第四五頁）、戊○○（九十六年度偵續字第八三八
    號卷第四九頁）中結證情節相符，復經本院於九十七六月二
    十三日當庭勘驗九十七年六月二十三日下午三時許在臺北市
    大安區○○街二四九之二號一樓案發現場錄影光碟，確認被
    告乙○○確實有以台語「豬喔」、「這款豬」等語辱罵告訴
    人，有本院九十七年六月二十三日勘驗筆錄附卷足憑（見本
    院卷第二五至二八頁）附卷足憑，是認告訴人所為上揭指訴
    ，並非虛妄，堪以採信。被告乙○○雖辯稱伊所稱「豬喔」
    、「這款豬」係指同事許林益，惟查，依本本院九十七年六
    月二十三日勘驗筆錄記載：「己○○：『你看他剛才罵我那
    個。』，乙○○（台語）：『沒這款耶…低（豬，台語）厚
    …我講給你聽，我們來問管理員，來問管理員。』，己○○
    ：『我告訴你，管理員是你的人，我怎麼知道怎麼樣？』，
    乙○○（台語）：她給我們撞到車，又罵我們…。【乙○○
    比著車子在路邊對著員警解釋】，己○○：『我撞到你什麼
    車？』，乙○○（台語）：『妳是什麼？』，【乙○○將警
    員拉到一旁】，己○○：『你現在套交情啊？』【己○○提
    高並以手指比著乙○○】，乙○○（台語）：【乙○○亦手
    插腰並提高音量】『你什麼啦…我沒看過這種…厚…【乙○○轉頭走向管理員室方向，一邊走一邊講話，聲音漸微弱】
    …這款…低（豬，台語）也低（豬，台語）…。』，己○○
    ：『他還罵我耶，他罵我警察先生你聽到了，他剛罵我！怎
    麼這個樣子？』」等語可徵（見本院卷第二六頁），被告乙○○上揭「豬喔」、「這款豬」等語均係緊接告訴人發言後
    所為，且觀其發言內容，顯然係針對告訴人所為，堪認其所
    辱罵之對象確係告訴人無訛，被告乙○○辯稱伊所稱「豬」
    係指同事許林益，而非告訴人云云，顯與事實有違，不能採
    信。
  (三)綜上所述，本件事證明確，被告丁○○、乙○○公然侮辱犯
    行，堪以認定，應依法論科。
二、核被告丁○○、乙○○所為，均係犯刑法第三百零九條之公
    然侮辱罪。爰審酌被告丁○○、乙○○因細故與告訴人發生
    爭執，竟分別基於公然侮辱之犯意，公然辱罵告訴人，犯後
    否認犯行，未見悔意，及其品行、生活狀況、智識程度、告
    訴人所受損害等一切情狀，量處如主文所示之刑，並諭知易
    服勞役之折算標準。又被告丁○○、乙○○犯罪時間均在九
    十六年四月二十四日之前，所犯非中華民國九十六年罪犯減
    刑條例第三條所列之罪，符合減刑條件，依中華民國九十六
    年罪犯減刑條例第二條第一項第三款減其宣告刑二分之一，
    故均減為罰金新臺幣二千元，並諭知易服勞役之折算標準。
據上論斷，應依刑事訴訟法第二百八十四條之一、第二百九十九
條第一項前段、刑法第三百零九條第一項、第四十二條第三項，
刑法施行法第一條之一第一項、第二項前段，中華民國九十六年
罪犯減刑條例第二條第一項第三款、第七條，判決如主文。
本案經檢察官蔡立文到庭執行職務
中    華    民    國    97    年    6     月    30    日
                  刑事第十四庭  法  官  李家慧
以上正本證明與原本無異。
如不服本判決，應於判決送達後10日內，向本院提出上訴狀。
                                書記官  鄭淑丰
中    華    民    國    97    年    6     月    30    日
附錄本件論罪科刑法條：
中華民國刑法第309條
（公然侮辱罪）
公然侮辱人者，處拘役或 3 百元以下罰金。
以強暴犯前項之罪者，處 1 年以下有期徒刑、拘役或 5 百元以
下罰金。


司法院資訊處製作；財團法人民間司法改革基金會備份。
